臺灣高等法院高雄分院刑事判決　　　　95年度上訴字第2091號
上　訴　人　臺灣高雄地方法院檢察署檢察官
上　訴　人
即　被　告　甲○○
上列上訴人等因被告違反毒品危害防制條例案件，不服臺灣高雄
地方法院95年度訴字第637 號中華民國95年9 月29日第一審判決
（起訴案號：臺灣高雄地方法院檢察署95年度毒偵字第493 號，
移送併案案號：臺灣屏東地方法院檢察署95年度毒偵字第881 、
1115號），提起上訴暨移送併辦（臺灣屏東地方法院檢察署95年
度毒偵字第1561號），本院判決如下：
    主　  文
原判決撤銷。
甲○○施用第一級毒品，處有期徒刑壹年貳月，扣案之海洛因壹
包（淨重零點伍捌公克，空包裝重零點貳柒公克）、包（合計
淨重零點肆零公克、空包裝總重零點柒玖公克）及殘留有海洛因
成分之注射針筒捌支均沒收銷燬之；吸管藥鏟肆支、空夾鏈袋拾
只、生理食鹽水瓶、尚未使用之注射針筒拾貳支、葡萄糖貳
包、酒精棉片肆包均沒收。又施用第二級毒品，處有期徒刑捌月
，甲基安非他命壹包（毛重零點柒公克）沒收銷燬之；玻璃吸食
器壹支沒收。應執行有期徒刑壹年捌月，扣案之海洛因壹包（淨
重零點伍捌公克，空包裝重零點貳柒公克）、包（合計淨重零
點肆零公克、空包裝總重零點柒玖公克）及甲基安非他命壹包（
毛重零點柒公克）及殘留有海洛因成分之注射針筒捌支均沒收銷
燬之；吸管藥鏟肆支、空夾鏈袋拾只、生理食鹽水瓶、尚未使
用之注射針筒拾貳支、葡萄糖貳包、酒精棉片肆包、玻璃吸食
器壹支均沒收。
    事　　實
一、甲○○前於民國（下同）90年間，因施用毒品案件，經臺灣
　　高雄地方法院以90年毒聲字第352 號裁定令入戒治處所施以
    強制戒治，於91年6 月12日停止戒治交付保護管束，於91年
    8 月2 日保護管束期滿，視為強制戒治執行完畢，經臺灣高
    雄地方法院檢察署檢察官以91年度毒偵字第762 號為不起訴
    處分；詎甲○○於受強制戒治執行完畢釋放後5 年內，猶不
    知悔改，明知海洛因、甲基安非他命業經公告列為毒品危害
    防制條例第2 條第2 項之第一級毒品、第二級毒品，不得持
    有、施用，復基於施用第一級毒品海洛因及第二級毒品甲基
    安非他命之犯意，自94年6 月間起至95年9 月8 日上午7 時
    止，先後在其高雄縣林園鄉○○路之租屋處，或屏東縣新園
    鄉○○村○○路661 號友人之住處，或屏東縣東港鎮○○路
    297 號等地，以將海洛因加生理食鹽水或礦泉水後以針筒注
    射方式，施用第一級毒品海洛因多次（每日約施用7 至8 次
    ）。另自94年6 月間起至95年9 月8 日下午1 時30分許止，
    先後在上揭租屋處或友人住處等地，以將甲基安非他命置於
    玻璃球吸食器，於下方燒烤，以吸食煙霧之方式，施用第二
    級毒品甲基安非他命多次（平均約每日施用1 次）。嗣為警
    先後於(一)、94年11月30日上午10時50分許，在高雄縣大寮鄉
    ○○○路路旁，因形跡可疑，為警盤檢查獲。(二)、於95年5
    月19日下午4 時許，在屏東縣新園鄉○○村○○路旁為警查
    獲，扣得海洛因1 包（驗後淨重0.58公克、空包裝重0.27公
    克）。(三)、95年7 月6 日下午3 時20分許，在屏東縣新園鄉
    ○○村○○路旁為警查獲，並扣得殘留有海洛因成分之注射
    針筒1 支。(四)、95年9 月8 日下午2 時15分許，在屏東縣東
    港鎮○○路297 號3 樓為警查獲，並扣得海洛因3 包（合計
    驗後淨重0.40公克、空包裝總重0.79公克）、甲基安非他命
    1 包（毛重0.75公克）、殘留有海洛因成分之注射針筒7 支
    及其所有供施用毒品所用或預備使用之吸管藥鏟4 支、空夾
    鏈袋10只、生理食鹽水3 瓶、尚未使用之射針筒32支、葡萄
    糖2 包、酒精棉片4 包（以上供施用海洛因所用或預備使用
    之物）及玻璃吸食器1 支（供施用甲基安非他命所用之物）
    等物品。
二、案經高雄市政府警察局小港分局暨屏東縣警察局東港分局分
    別報請臺灣高雄地方法院檢察署檢察官偵查起訴暨臺灣屏東
    地方法院檢察署檢察官移送併案審理。
      理    由
一、訊據上訴人即被告甲○○（下稱被告）供認有於上揭時地多
    次施用毒品海洛因、甲基安非他命暨先後4 次為警查獲，並
    先後為警扣得上揭之海洛因、甲基安非命之事實不諱。而被
    告先後4 次於警訊時所採之尿液，經送高雄市立凱旋醫院、
    臺灣檢驗科技股份有限公司檢驗結果，分別均呈嗎啡及甲基
    安非他命陽性反應，此有高雄市立凱旋醫院94年12月12日編
    號A00000000 號濫用藥物尿液檢驗報告暨臺灣檢驗科技股份
    有限公司95年6 月1 日KＺ000000000000號、95年7 月20日KＺ
    000000000000號、95年9 月25日KＺ000000000000號濫用藥物
    尿液檢驗報告各乙份附卷可稽（見95年度毒偵字第493 號卷
    第17頁、95年度毒偵字第881 號卷第16頁、95年度毒偵字第
    1561號卷第19頁、原審卷第82頁）。復有上揭海洛因、甲基
    安非他命扣案可資佐證。而上揭海洛因粉末1 包、3 包，經
    送法務部調查局檢驗結果認定均含海洛因成分（分別為淨重
    0.58公克、空包裝總重0.27公克；淨重0.40公克、空包裝總
    重0.79公克），此有法務部調查局95年6 月20日調科壹字第
    240004210 號、95年10月8 日調科壹字第09523024610 號鑑
    定通知書1 紙在卷可按（見原審卷第54頁、95年度毒偵字第
    1561號卷第20頁）。另上揭扣案結晶體1 包係甲基安非他命
    暨上揭已使用過之注射針筒（共計8 支）均殘留有海洛因成
    分之事實，亦經被告於警訊時供明在卷。而施用海洛因入人
    體內可迅速代謝成6-乙醯嗎啡，然後轉變成嗎啡，施用海洛
    因1 小時後，即可於尿液中檢出嗎啡成分，已據行政院衛生
    署管制藥品管理局92年3 月10日管檢字第0920001495號函說
    明綦詳。被告上揭之自白核與事實相符。準此，本件事證明
    確，被告上揭施用第一級毒品及第二級毒品之犯行均堪認定
    。
二、按犯毒品危害防制條例第10條之罪，經觀察、勒戒後，檢察
    官依據勒戒處所之陳報，認受觀察、勒戒人無繼續施用毒品
    之傾向者，應即釋放，並為不起訴之處分；認受觀察、勒戒
    人有繼續施用毒品之傾向者，檢察官應聲請法院裁定令入戒
    治處所強制戒治，其期間為6 個月以上，至無繼續強制戒治
    必要為止，但最長不得逾1 年。觀察、勒戒或強制戒治執行
    完畢釋放後，5 年內再犯第10條之罪者，檢察官應依法追訴
    ，毒品危害防制條例第20條第2 項、第23條第2 項分別定有
    明文。查被告前因施用毒品案件，經臺灣高雄地方法院以90
　　年毒聲字第352 號裁定令入戒治處所施以強制戒治，於91年
　  6 月12日停止戒治交付保護管束，於91年8 月2 日保護管束
    期滿，視為強制戒治執行完畢，經臺灣高雄地方法院檢察署
    檢察官以91年度毒偵字第762 號為不起訴處分確定之事實，
    有臺灣高等法院被告全國前案紀錄表、臺灣高雄地方法院檢
    察署刑案資料查註紀錄表各1 紙在卷可按；被告於強制戒治
    執行完畢釋放後，5 年內再犯本件毒品危害防制條例第10條
    第1 項、第2 項之罪，依上揭說明，自應依法論科。
三、查海洛因及甲基安非他命分屬毒品危害防制條例第2 條第2
    項第1 款、第2 款所定之第一級、第二級毒品，依法不得持
    有、施用。核被告施用第一級毒品海洛因、第二級毒品甲基
    安非他命之行為，分別係犯毒品危害防制條例第10條第1 項
    之施用第一級毒品罪，同條第2 項之施用第二級毒品罪。被
    告持有毒品海洛因、甲基安非他命之低度行為，應分別為施
    用之高度行為所吸收，均不另論罪。又刑事法若干犯罪行為
    態樣，本質上原具有反覆、延續實行之特徵，立法時既予特
    別歸類，定為犯罪構成要件之行為要素，則行為人在密切接
    近之一定時、地持續實行之複次行為，倘依社會通念，於客
    觀上認為符合一個反覆、延續性之行為觀念者，於刑法評價
    上，即應僅成立一罪。學理上所稱「集合犯」即屬之（最高
    法院95年度台上字第1079號判決意旨參照）。而就施用毒品
    之行為而言，由於毒品本具成癮性（毒品危害防制條例第2
    條第1 項參照），施用者一經上癮，即難戒斷，在其主觀依
    賴毒品之心理下，將須持續、密接施用毒品以解癮，再犯率
    高，否則難以承受毒癮發作之痛苦，且施用次數、份量通常
    與施用毒品期間成正比，各次施用毒品之間隔愈趨密集，是
    施用毒品行為，本質上具有反覆實施之行為特性，依社會通
    念，客觀上符合一個反覆、延續性之行為觀念，依上開說明
    ，施用毒品應屬於集合犯之一種，為包括一罪甚明。本件被
    告先後4 次為警查獲後，其尿液均呈海洛因及甲基安非他命
    陽性反應，可見被告施用毒品之間隔甚短，顯係於密切接近
    之時間內多次施用毒品，其主觀上已對毒品產生依賴；且從
    其每日施用毒品之次數觀之，被告施用毒品顯已成癮；準此
    ，被告各次施用第一級毒品、第二級毒品，應非分別起意，
    在評價上應依集合犯各論以一罪。被告所犯上開施用第一級
    毒品、施用第二級毒品等二罪間，犯意各別，行為互異，自
    應分論併罰。本件公訴人雖未就被告於94年11月30日查獲後
    至95年9 月8 日止所為之施用第一級、第二級毒品犯行部分
    起訴，惟被告此部分犯行與起訴之施用第一級、第二級毒品
    部分，有集合犯之一罪關係，均為起訴效力所及，本院自得
    併予審理，併此敘明。
四、原審予以論罪科刑，固非無見；惟查：原判決未及就被告自
    95年7 月1 日查獲後至95年9 月8 日止所為之施用第一級、
    第二級毒品犯行，一併加以審判，自有未洽。檢察官及被告
    上訴意旨均執此指摘原判決不當，為有理由，自應由本院將
    原判決撤銷改判。茲審酌被告前有施用毒品之不良素行，歷
    經強制戒治程序後，猶再為本件施用毒品犯行，顯見意志不
    堅，惟念其施用毒品乃自戕一己之身體健康，並具有病患性
    人格之特質，行為本身對社會所造成之危害並非直接、鉅大
    ，且犯後坦承犯行等一切情狀，爰分別量處如主文第二項所
    示之刑，並定其應執行刑為有期徒刑壹年捌月。上揭扣案之
    毒品海洛因1 包（淨重0.58公克、空包裝總重0.27公克）、
    3 包（合計淨重0.40公克、空包裝總重0.79公克）及甲基安
    非他命1 包（毛重0.75公克）暨上開毒品外包裝之夾鏈袋（
    因所殘留之毒品無從析離，應視同毒品），均依毒品危害防
    制條例第18條第1 項前段之規定均併宣告沒收銷燬之。另扣
    案已使用過之注射針筒8 支（均殘留有海洛因成分），客觀
    上該殘留之毒品無法從上揭注射針筒中析離，應視同毒品，
    均依毒品危害防制條例第18條第1 項前段規定併宣告沒收銷
    燬之。另扣案之玻璃吸食器1 支（供施用甲基安非他命所用
    ）及吸管藥鏟4 支、玻璃吸食器1 支、空夾鏈袋10只、生理
    食鹽水3 瓶、尚未使用之注射針筒32支、葡萄糖2 包、酒精
    棉片4 包（以上均供施用海洛因所用或預備使用）等物品為
    被告所有，且係其供施用第一級、第二級毒品所用或預備使
    用之物，已據被告供明在卷，爰依刑法第38條第1 項第2 款
    規定併宣告沒收。至送驗耗失之海洛因部分，既已滅失不存
    在，自無庸諭知沒收銷燬之必要，附此敘明。
據上論斷，應依刑事訴訟法第369 條第1 項前段、第364 條、第
299 條第1 項前段，毒品危害防制條例第10條第1 項、第2 項、
第18條第1 項前段，刑法第2 條第1 項前段、第11條前段、第38
條第1 項第2 款、第51條第5 款，判決如主文。
本案經檢察官羅建勛到庭執行職務。
中　　華　　民　　國　　96　　年　　 1　　月　　9　　日
                      刑事第四庭  審判長法官  蕭權閔
                                        法官  陳吉雄
                                        法官  吳進寶
以上正本證明與原本無異。
施用第二級毒品部分，不得上訴。
施用第一級毒品部分如不服本判決應於收受本判決後10日內向本
院提出上訴書狀，其未敘述上訴理由者，並得於提起上訴後10日
內向本院補提理由書狀。
中　　華　　民　　國　　96　　年　　 1　　月　　9　　日
                                     書記官　林淑敏
附錄本判決論罪科刑法條：
毒品危害防制條例第10條
  施用第一級毒品者，處6 月以上5 年以下有期徒刑。
  施用第二級毒品者，處3 年以下有期徒刑。
